臺灣高等法院花蓮分院民事裁定　　　　　 100年度抗字第21號
抗　告　人　黎敏妹即黎宜青
相　對　人　林群雄
上列抗告人與相對人間因提起再審之訴事件，抗告人對於中華民
國100年2月18日臺灣花蓮地方法院100年度補字第28號所為裁定
提起抗告，本院裁定如下：
    主  文
抗告駁回。
抗告訴訟費用由抗告人負擔。
    理  由
一、抗告意旨略以：本件標的物即系爭房屋佔地面積有686.31平
    方公尺，均依鋼鐵皮、磚切等建造而成，內設有會議廳、兩
    客廳、廚房、四臥房、兩處衛浴設備，設備完整，造價每平
    方公尺至少須新臺幣（下同）6,500元，共需446萬餘元，且
    每年均有進行維修，或有折舊，惟至少經折舊後仍有165萬
    元以上價額，而原審法院核定本件訴訟標的物價為24萬4000
    元，容有誤會，爰請法院廢棄原裁定或另為適法裁定云云。
二、按訴訟標的之價額，由法院核定。且核定訴訟標的之價額，
    以起訴時之交易價額為準；無交易價額者，以原告就訴訟標
    的所有之利益為準。若法院因核定訴訟標的之價額，得依職
    權調查證據，民事訴訟法第77條之1定有明文。次按，再審
    之訴，形式上雖為訴之一種，實質上則為前訴訟之再開或續
    行，故關於訴訟標的之價額，在提起再審之訴時縱有增漲，
    仍應以前訴訟程序起訴時之價額為準。又前訴訟程序為第三
    人異議之訴，其訴訟標的為該第三人之異議權，法院核定此
    訴訟標的之價額，應以該第三人本於此項異議權，請求排除
    強制執行所有之利益為準，惟執行標的物之價值若低於執行
    名義所載債權額時，其就訴訟標的所有之利益，僅為執行標
    的物不受強制執行，故訴訟標的之價額，應以執行標的物之
    價值為準。有最高法院32年抗第117號判例、78年度第11次
    及91年度第5次民事庭會議決議參照。
三、經查：
(一)、本件係抗告人對臺灣花蓮地方法院99年度簡上字第30號確定
    判決提起再審之訴，對原審法院就訴訟標的價額核定之裁定
    有所不服，而提起抗告。揆諸首揭斯旨，關於再審程序之訴
    訟標的之價額，應以前訴訟程序起訴時之價額為準，而依臺
    灣花蓮地方法院99年度簡上字第30號判決所載事實，係抗告
    人就坐落花蓮縣新城鄉○○段539-1號土地及建於其上之本
    案系爭房屋，即門牌號碼為花蓮縣新城鄉佳林村佳林18號房
    屋，因其積欠中國農民銀行股份有限公司貸款未還，經該銀
    行於93年間就系爭土地及房屋向臺灣花蓮地方法院聲請強制
    執行，嗣僅就系爭土地拍賣，而由相對人取得該地所有權，
    而相對人基此向法院聲請命非系爭房屋所有權人之江權峰、
    陳德和拆屋還地之強制執行程序，故抗告人基於房屋所有權
    人依強制執行法第15條規定提起第三人異議之訴。是以，原
    審法院核定本件訴訟標的之價額，自應以該第三人之異議權
    請求排除強制執行所有之利益為準，惟執行標的物之價值若
    低於執行名義所載債權額時，訴訟標的之價額，即應以執行
    標的物之價值作為核定訴訟標的價額之依據。
(二)、按96年03月21日所公布之房屋稅條例第11條第1項規定：「
    房屋標準價格，由不動產評價委員會依據下列事項分別評定
    ，並由直轄市、縣(市)政府公告之：一、按各種建造材料所
    建房屋，區分種類及等級。二、各類房屋之耐用年數及折舊
    標準。三、按房屋所處街道村里之商業交通情形及房屋之供
    求概況，並比較各該不同地段之房屋買賣價格減除地價部分
    ，訂定標準。」，且依抗告人於98年11月17日向臺灣花蓮地
    方法院提出之花蓮縣稅捐稽徵處房屋稅籍證明書中之備註欄
    亦有載明，該屋如有增、改建與原資料不符，應另案向本處
    申報，憑以重行核定現值等語（見原審卷第18頁）。可知，
    房屋現值核定或重行核定，均係由不動產評價委員會或地方
    自治團體之稅捐稽徵處所職掌。惟抗告人未提出花蓮縣政府
    所公告之不動產評價或稅捐稽徵處重行核定現值證明書等相
    關證據、亦未說明其房屋折舊率計算方法予原審及本院參考
    ，以翔其實，僅憑空泛言系爭房屋建造價每坪最少要6,500
    元，共需446萬多元，每年都有維修，雖經多年折價，最少
    尚剩165萬元，應高於原裁定所核之訴訟標的價額云云，自
    難採信。
(三)、查依抗告人於98年11月17日向臺灣花蓮地方法院提出之花蓮
    縣稅捐稽徵處房屋稅籍證明書所載，系爭房屋係由未達90*9
    0*6公厘之鋼鐵造，屋層1樓、面積為639.1平方公尺，起課
    年月為93年9月，折舊年數2年，現值244,000元，應足為衡
    量土地價值之依據。職此，原法院將本件訴訟標的價額核為
    244,000元，因而裁定應徵第二審再審裁判費3975元，應補
    繳裁判費3975元，於法並無不合。
四、從而，抗告意旨認本件訴訟標的價額應高於原法院核定之價
    額云云，據以指摘原裁定有所違誤，求予廢棄，非有理由，
    應予駁回。
五、據上論結，本件抗告為無理由，爰裁定如主文。
中    華    民    國   100    年    5     月    17    日
                      民事庭審判長 法  官 謝志揚
                                   法  官 許仕楓
                                   法  官 李水源
以上正本係照原本作成。
本裁定除以適用法規顯有錯誤為理由外，不得再抗告。如提起再
抗告，應於收受送達後10日內委任律師為訴訟代理人向本院提出
再抗告狀（均須按他造當事人之人數附繕本）。並繳納再抗告費
新台幣１千元。
中    華    民    國   100    年    5     月    17    日
                                   書記官 陳有信